臺灣高等法院民事判決　　　　　　　　　　　　　　九十三年度上更(一)字第五二號
　　上　訴　人　甲○○
　　訴訟代理人　柯士斌律師
　　複 代 理人　周相甫律師
　　被 上 訴人　乙○○
　　訴訟代理人　蔡俊有律師
　　複 代 理人　李富湧律師
右當事人間請求返還不當得利事件，上訴人對於中華民國九十年十二月十四日臺灣基
隆地方法院八十九年度訴字第四三二號第一審判決提起上訴，經最高法院第一次發回
更審，本院於九十三年六月三十日言詞辯論終結，判決如左：
    主  文
上訴駁回。
第二審及發回前第三審訴訟費用均由上訴人負擔。
    事  實
壹、上訴人方面：
一、聲明：
  (一)原判決廢棄。
  (二)被上訴人應給付上訴人新台幣（下同）二百三十萬元，及自民國（下同）九十年
    一月五日起至清償日止按年息百分之五計算之利息。
  (三)願供擔保請准為假執行之宣告。
二、陳述：除與原判決記載相同者，茲引用外，補陳略稱：
  (一)被上訴人不具備股東身分：1.被上訴人並未出資二百卅萬元，卻提出存摺藉以證
    明，然其中以余采美名義（即被上訴人之妻）匯入者僅一百廿七萬元，被上訴人
    卻將以陳猛名義匯入廿萬元亦加計其中，顯係浮報出資額，又此存摺亦僅可證明
    余采美曾匯款一百廿七萬元入技廣股份有限公司（下稱技廣公司）帳戶，然此等
    款項是否即為被上訴人之出資款？抑或是因公司營運之貨款收入？抑或是公司與
    股東間之往來款？抑或是因其他原因而匯入則不得而知。蓋既為出資款（即股款
    ），依公司法之規定，股份有限公司之公司資本額自應於公司成立前即應全數繳
    足，焉有於公司成立後始分次匯入之理，故被上訴人主張前開匯款即為其出資之
    證明，於法有違，應不可採。2.依技廣公司成立時之股東名簿記載，被上訴人以
    其妻余采美名義登記之股份僅七萬股，應繳股款為七十七萬元，則縱有出資亦僅
    為七十七萬元，何二百卅萬元之有？3.被上訴人提出之現金帳為被上訴人之妻余
    采美所自行製作，上訴人否認其為真正，又若此現金帳可作為被上訴人出資之證
    明，無異承認被上訴人可空言主張其出資數額。4.退步言之，縱認被上訴人確有
    出資，惟其於八十八年二月間即已將股份轉讓于余采味、吳美華，並已收受渠等
    所給付之股款，上訴人於八十八年九月廿九日及十月一日分別簽發支票二紙共計
    二百卅萬元予被上訴人作返還投資款用時，被上訴人已非技廣公司股東，自不得
    再以股東身份請求上訴人返還投資款，其受領上開款項即屬非債清償之不當得利
    ，被上訴人稱「被上訴人未收取余采味、吳美華分文股款」顯與事實不符。則上
    訴人於八十八年九月廿九日及十月一日返還被上訴人投資款之債務不存在。
  (二)被上訴人受領系爭款項二百卅萬元，獲有不當得利，應就上訴人「明知」非債清
    償為舉證：1.依最高法院發回之意旨，被上訴人應就上訴人「明知」非債清償部
    份舉證，今被上訴人迄未舉證，僅主張「上訴人為技廣公司董事長，綜攬公司業
    務」即「明知」被上訴人股份移轉過戶予余采味、吳美華之理。但余采味九十年
    八月間對上訴人夫妻甲○○、周麗芳分別提出自訴及告訴侵占背信乙案，其中自
    訴部分不受理，而告訴部分業經台灣板橋地方法院檢察署於九十三年五月廿四日
    作出不起訴處分，依證人余清和、黃小娟、乙○○之證詞，均足證技廣公司實際
    負責人為乙○○，甲○○僅為掛名負責人無誤。被上訴人錯誤援引院字第二二六
    九號要求上訴人就被上訴人投資款「不存在」舉證，自有誤會。2.八十六年五月
    間被上訴人、余采美、余溢晃、余采味等四人為成立技廣公司，由被上訴人實際
    操作經營，因上訴人具有技術能力，又加上被上訴人為公務人員才商請以上訴人
    名義登記為該技廣公司之負責人，上訴人因另有工作不便插足，是而實際上僅僅
    是擔任渠等人之人頭負責人。且技廣公司原始申請特許執照資料，均是被上訴人
    夫妻乙○○、余采美在辦理，聯絡人也載明余采美，八十七年十一月十一日、八
    十七年八月廿九日技廣公司與他公司訂立合約、簽發請款單、借貨單及八十七年
    八月廿日技廣公司續租中和市○○路六十號作為公司店面皆係由被上訴人出面簽
    訂，上訴人僅為公司掛名負責人而已，技廣公司實係由被上訴人、余采美、余溢
    晃及余采味等實際經營，上訴人從未過問公司業務，自無從了解公司股東變動情
    形。被上訴人指稱公司董事長「綜攬」公司，是否即明知「公司股東股份移轉乙
    事」，頗有疑義，縱認公司董事長綜攬公司業務即係明知公司股東股份移轉，惟
    上訴人既非技廣公司實際負責人，並無綜攬技廣公司業務，自無被上訴人所辯「
    上訴人為技廣公司董事長，綜攬公司業務」之情，更無明知「被上訴人股份移轉
    過戶予余采味、吳美華」之事。3.上訴人於八十一年十一月軍中退伍後，即獲聘
    於江川科技股份有限公司工作，八十四年起任職於向邦企業股份有限公司、向邦
    網路科技股份有限公司，八十八年以後任職於吉立通電訊網路股份有限公司、數
    位聯合股份有限公司，此有勞保資料、在職證明書可稽，足徵上訴人並未實際參
    與技廣公司之業務運作，雖其間有十個月期間（八十七年二月十六日至八十七年
    十二月十五日），由技廣公司申報，惟實際上並非任職技廣公司，當時在八十七
    年二月被告自向邦科技離職，與友人陳思維、陸國華、康仁財、游麗媚、劉繼新
    等人合組工作室，從事電信工程ＣＴ─２基地台架設工程，在此期間才借用技廣
    公司名義申報勞保，實際上上訴人確實未參與技廣事業。4.證人余采味九十三年
    五月廿五日於本院之證詞顯屬不實與矛盾，且被上訴人又是其姊夫，顯有偏頗，
    不值採信；證人余清和於本院證稱部分，與上開不起訴處分書認定被上訴人為技
    廣公司實際負責人相符。
  (三)關於被上訴人提起刑事訴訟之陳述：被上訴人辯稱「被上訴人以投資上訴人負責
    公司，失望之餘，徵得上訴人同意給付被上訴人二百三十萬元退股，並以被上訴
    人不對之提出刑事侵占背信為條件」云云，惟上訴人根本未與被上訴人有上開約
    定，上訴人否認之。且被上訴人等仍於九十年八月間提出侵占背信自訴及告訴，
    顯然無前開約定之事。
貳、被上訴人方面：
一、聲明：
  (一)上訴駁回。
  (二)如受不利之判決，請准提供擔保免假執行。
二、陳述：除與原判決記載相同者，茲引用外，補陳略稱：
  (一)被上訴人原具股東身分出資二百卅萬元，嗣後因退股而要求返還該款項：1.技廣
    公司於八十六年四月廿三日設立登記，而在八十六年五月十三日前，公司各項支
    出，包括公司登記等，多由被上訴人以現金支出共八十三萬元，被上訴人先後於
    八十六年五月十三日以陳猛名義匯入技廣公司存戶廿萬元、八十六年六月十九日
    匯入四十七萬元、八十六年十一月十九日匯入五十萬元、八十七年三月廿三日匯
    入卅萬元，共匯入一百四十七萬元，核計被上訴人共出資二百三十萬元，並非虛
    構，不容上訴人矢口否認。2.被上訴人以妻余采美名義登記股份為七萬股，然被
    上訴人實際出資超過此數，乃因股東為姊弟（妹）家族公司，上訴人為技術出資
    ，任董事長，並未出資現金，被上訴人對上訴人負責公司經營，原寄厚望，殊料
    上訴人中飽私囊，被上訴人失望之餘，徵得上訴人同意後由上訴人給付二百三十
    萬元後退股，並以被上訴人不對之提出刑事侵占背信自訴為條件。3.被上訴人退
    出公司之七萬股，經重新分配後，其中六萬股分配給余采味，一萬股分配與吳美
    華，因股款余、吳二人早經繳交公司，而實際上股票及股東印鑑均由公司集中保
    管，由上訴人將被上訴人配偶余采美印鑑交公司會計人員於八十八年二月八日將
    被上訴人登記為配偶余采美名義之上開股票，以買賣為原因分別辦理移轉予余采
    味、吳美華，被上訴人並未收取余采味、吳美華分文股款，此均有證人余采味、
    吳美華於本院證詞足證。然被上訴人退股後，上訴人未立即給付退股金，幾經催
    討，上訴人始於八十八年八月廿七日簽發二百卅萬元本票一張交予被上訴人作為
    清償方法，其後上訴人分別於八十八年九月廿九日以技廣公司及負責人名義簽發
    面額一百卅萬元之支票，及同年十月一日交付由第三人大鼎電腦資訊股份有限公
    司為發票人面額一百萬元支票清償，上訴人同時收回原簽發之本票並撕毀。3.證
    人余采味、吳美華證詞，均足證彼等已將股款繳交技廣公司，技廣公上訴人係受
    領清償退股股款，毫無疑義。則系爭二百三十萬元款項為「退股股款」，自非無
    法律上之原因受有利益。
  (二)上訴人主張受被上訴人脅迫、詐欺始應允返還投資款，於九十年四月卅日始知悉
    被上訴人於八十八年三月間已非公司股東後云云，然：1.上訴人為技廣公司董事
    長，綜攬公司業務，並有公司變更登記事項卡及董事、監察人名單，上訴人配偶
    周麗芬為公司會計掌控財務，被上訴人退股後，上訴人將被上訴人退出之七萬股
    ，逕自分配余采味、吳美華，此亦由上訴人指揮結果，證人余采味亦於本院證稱
    知道上訴人是公司負責人云云。2.上訴人於票據提示兌現受償後，事後反悔，冀
    圖狡賴，欲嫁禍被上訴人，曾向原法院隆地方法院檢察署告訴被上訴人恐嚇取財
    、強暴脅迫妨害自由等罪，均經該署八十八年度偵字第六九三七號不起訴處分，
    上訴人竟又臨訟誆稱係伊受被上訴人之詐欺始應允返還投資款云云，自屬無據。
    3.退步言之，果如上訴人所述「非債清償」，上訴人於八十八年八月廿七日簽發
    二百卅萬元本票給付退股金時，應已知無給付之義務，即應對被上訴人提起確認
    本票債權不存在之訴，然上訴人仍於同年九月廿九日十月一日分別以一百三十萬
    元、一百萬元支票各一張交被上訴人收受以換回本票，以上開支票為清償退股金
    之方法，支票亦已兌現受償，可具體證明上訴人明知無給付之義務而給付，自亦
    不得請求返還，有民法第一百八十條第三項可參。4.上訴人主張對被上訴人有非
    債清償之不當得利返還請求權，依院字第二二六九號解釋、最高法院二十八年上
    字第一七三九號判例意旨，本件應由上訴人就被上訴人投資額不存在負舉證責任
    。
  (三)其他證據證明被上訴人具有股東身分：1.上訴人是技廣公司實際負責人，此由其
    給付被上訴人退股股款之「支票」分別為技廣公司及客戶大鼎電腦公司所簽發可
    知，況既係技廣公司簽發對被上訴人給付，本件縱認無給付義務所得請求返還利
    得者應為受損害技廣公司並非上訴人。2.被上訴人及余采味、余采美、廖洽養等
    均無通訊網路科技之專業知識與技術，技廣科技公司之成立，完全出自上訴人具
    通訊網路科技專業技術以獲利可期，被上訴人等信以為真，由被上訴人與余采味
    共出資成立技廣公司，上訴人則以技術出資，其當然為公司負責人，負責公司之
    營運，被上訴人只有打雜及依其之指示接洽業務而已。況依上訴人勞工保險卡及
    其持有技廣公司高達八萬股股份，上訴人訛稱其僅為名義登記負責人為人頭，顯
    非真實。而證人余清和係上訴人之父，其證詞不足採信。3.技廣公司原始申請特
    許執照資料及技廣公司與他公司訂立合約、簽發請款單、借貨單及八十七年八月
    廿日技廣公司續租中和市○○路六十號作為公司店面，亦皆係由技廣公司負責人
    即上訴人授權被上訴人代為出面簽訂，此可由上開合約書等文件均蓋有上訴人印
    文可證。4.上訴人雖以向邦網路科技股份有限公司、吉立通電訊網路股份有限公
    司、數位聯合股份有限公司為投保單位或在上開公司兼職，然實際上同時擔任技
    廣公司董事長主要為經營技廣公司綜攬公司業務，因上訴人及余采味等股東對通
    信網路科技完全外行，無此項知識及客戶來源，根本就無法經營，足見上訴人所
    述全為卸責之詞，自不足採。5.另上訴人之妻周麗芬所開立金額二百五十九萬一
    千七百元之借據，係承擔上訴人之另外債務，與上訴人所開本票以資清償被上訴
    人投資款屬不同之事，經本院另案九十年度上字第九四二號清償借款事件判決上
    訴人敗訴，並經最高法院九十一年度台上字第一一八六號裁定駁回上訴人之上訴
    確定在卷，足認上訴人所稱不實在。
    理  由
甲、程序方面：
一、按不變更訴訟標的，而補充或更正事實上或法律上之陳述者，非為訴之變更或追
    加，民事訴訟法第二百五十六條定有明文。
二、本件上訴人依民法第一百七十九條及第一百九十七條第二項規定請求被上訴人返
    還不當得利新臺幣（下同）二百三十萬元，其對於被上訴人受領該給付何以無法
    律上原因，於原審主張受被上訴人脅迫而簽發系爭本票，故不負返還投資款義務
    ，嗣於本院審理時主張係遭被上訴人詐欺及脅迫而簽發系爭本票，並已為撤銷之
    意思表示，故請求返還不當得利二百三十萬元。被上訴人雖表示不同意訴之追加
    ，惟查上訴人主張之訴訟標的並未變更，均為不當得利返還請求權，與訴訟標的
    之追加有別，僅係不變更訴訟標的而補充法律上之陳述，無庸得被上訴人同意，
    先予敘明。
乙、實體方面：
一、本件上訴人起訴主張：兩造曾於八十六年間合資設立技廣股份有限公司（下稱技
    廣公司），迄至八十八年八月間，被上訴人因公司虧損心有不甘，乃於八十八年
    八月二十七日與其他投資人共同脅迫上訴人簽發本票同意返還投資款。上訴人被
    迫簽發面額二百五十九萬一千七百元之本票交被上訴人收執，嗣上訴人為此再開
    立面額一百萬元及一百三十萬元支票二紙予被上訴人，並於同年九月二十九日、
    十月一日兌現。惟上訴人並不負返還投資款之義務，兩造間無債權債務關係。再
    者，上訴人於九十年四月三十日始知悉被上訴人於八十八年二、三月間已非技廣
    公司股東，則其承諾返還投資款顯係受詐欺而為之意思表示，上訴人業於九十一
    年四月二十五日向被上訴人撤銷該意思表示，則上訴人受領二百三十萬元之法律
    上原因亦已不存在，自應返還上訴人。縱認上訴人承諾返還投資款，亦因訴外人
    即上訴人之妻周麗芬立據承擔是項債務，上訴人已非債務人，亦與被上訴人無任
    何債權、債務關係，是以被上訴人受領上訴人給付之二百三十萬元，應屬不當得
    利，爰依民法第一百七十九條及第一百九十七條第二項規定請求被上訴人如數返
    還等語。並聲明：(一)原判決廢棄。(二)被上訴人應給付上訴人二百三十萬元及自起
    訴狀繕本送達翌日即九十年一月五日起至清償日止按年息百分之五計算之利息。
    (三)上訴人願供擔保請准為假執行之宣告。
二、被上訴人則以：上訴人確實自願同意返還二百三十萬元之投資款，始簽發同額本
    票，並於日後清償完畢取回本票。至上訴人之妻簽立之借據乃消費借貸債務，與
    本件投資款無關。若認上訴人無給付之義務，則上訴人為明知無債務而任意清償
    ，依法亦不得請求返還等語，資為抗辯。並聲明：(一)上訴及假執行聲請駁回。(二)
    如受不利判決，願供擔保請准免為假執行。
三、查上訴人於八十八年八月二十七日簽發本票一紙交予被上訴人收執，嗣上訴人為
    此再開立面額一百萬元及一百三十萬元支票二紙予被上訴人，並於同年九月二十
    九日、十月一日兌現之事實，為兩造所不爭，並有支票二紙附卷可稽（原審卷，
    八、九頁；更審前本院卷，四一、四二頁），堪信為真實。
四、上訴人主張其因受被上訴人之詐欺、脅迫而簽發上開本票，被上訴人受領系爭票
    款構成不當得利等語，被上訴人則否認有何詐欺、脅迫情事，經查：
  (一)按因被詐欺或被脅迫而為意思表示者，表意人得撤銷其意思表示，民法第九十二
    條第一項前段固定有明文，但受詐欺或脅迫者所為之意思表示如未經合法撤銷，
    仍屬有效。
  (二)查上訴人雖主張其遭被上訴人脅迫而簽發上開本票，但被上訴人否認有脅迫行為
    ，上訴人並未提出積極證據證明其受有脅迫之有利於己事實，空言主張並無可採
    。退步而言，縱認上訴人主張其曾受被上訴人脅迫而簽發上開本票屬實，上訴人
    未能主張並證明其已依法撤銷因脅迫而為之意思表示，則其所為之簽發上開本票
    並給付票款之行為，依法既屬有效，不能認為被上訴人受領系爭票款係無法律上
    原因而構成不當得利。
  (三)上訴人復主張：其於九十年四月三十日始知悉被上訴人於八十八年二、三月間已
    非技廣公司股東，則其承諾返還投資款顯係受詐欺而為之意思表示，上訴人業於
    九十一年四月二十五日向被上訴人撤銷該意思表示，則上訴人受領二百三十萬元
    之法律上原因亦已不存在，自應返還上訴人等語，惟為被上訴人所否認，則上訴
    人應就此項事實負舉證之責任。上訴人雖提出存證信函及回執為證（更審前本院
    本院卷，九四至九七頁），惟其內容係上訴人委請律師代為通知撤銷因受詐欺而
    為之意思表示，並不能證明被上訴人有何詐欺行為。且縱認上訴人主張被上訴人
    及訴外人余彩美於八十八年二、三月間已非技廣公司股東屬實，上訴人並未能舉
    證證明其係受被上訴人詐欺而誤認被上訴人及訴外人余彩美為該公司股東致簽發
    系爭本票等事實，抑且脅迫與詐欺分屬不同犯罪態樣，兩者不能併存，上訴人就
    同一簽發事實行為逕為不得併存之主張，則其主張係受詐欺而簽發本票云云，亦
    無可採。因此，上訴人所為之簽發上開本票並給付票款之行為，依法係屬有效，
    不能認為被上訴人受領系爭票款係無法律上原因而構成不當得利。
  (四)上訴人雖主張被上訴人對其為上開詐欺、脅迫行為，其得依民法第一百九十七條
    第二項規定請求被上訴人返還所受領之給付，惟上訴人並未能舉證證明其係遭被
    上訴人詐欺、脅迫始簽發前揭本票，即不能認為被上訴人有何侵權行為，則上訴
    人依據民法第一百九十七條第二項規定請求被上訴人返還本件票款，即無理由。
五、上訴人復主張：其債務已由訴外人周麗芬立據承擔，並於借據上倒填日期，故上
    訴人給付票款時兩造已無債權債務關係，被上訴人受領系爭票款係構成不當得利
    等語。被上訴人則否認有立據承擔債務及倒填日期之事實。經查該借據上所載金
    額為二百五十九萬一千元，立據日為八十六年九月十五日，且載明為八十六年間
    向被告所借貸者，有上訴人提出之借據一紙附卷可參（原審卷，五一、五二、一
    ○八、一○九頁）。上訴人並未舉證證明該借據非於八十六年九月十五日簽立，
    應認該借據係於八十六年九月十五日簽立。次查本件投資糾紛係發生於八十八年
    間，且前開借據與本票如係同一債務，何以先簽立借據復開立本票，是難認二者
    間為同一債務。況該借據上並未載明係為上訴人承擔任何債務之旨，難認業已發
    生債務移轉之效力。因此，上訴人以債務已由訴外人周麗芬承擔為由主張被上訴
    人受領系爭票款係構成不當得利，亦無可採。
六、至於最高法院發回意旨以：果被上訴人不具股東身分，上訴人無返還其投資款之
    義務，被上訴人要求返還並受領該投資款，是否非無法律上之原因受有利益，致
    他人受損害而有不當得利情形，即滋疑義，若被上訴人受領系爭投資款，獲有不
    當利得，則依舉證責任分配之法則，被上訴人即應就上訴人明知無清償義務而為
    任意清償之事實，舉證證明之等語，茲分述如下。
(一)按當事人主張有利於己之事實者，就其事實有舉證之責任，民事訴訟法第二百七
    十七條定有明文，次按「事實為法律關係發生之特別要件者，在消極確認之訴，
    應由被告就其存在負舉證之責任，在其他之訴，應由原告就其存在負舉證之責任
    ，非債清償之不當得利返還請求權，以對於不存在之債務而為清償之事實，為其
    發生之特別要件，自應由主張此項請求權存在之原告就該事實之存在負舉證之責
    任，而該事實存在，係以所清償之債務不存在為前提，故該原告就其所清償之債
    務不存在之事實有舉證責任，最高法院二十八年度上字第一七三九號民事判決，
    不過本此理由而為同一之論斷，與消極確認之訴之舉證責任毫無關係。」 (司法
    院三十年院字第二二六九號解釋意旨參照) ，另按「非債清償之不當得利返還請
    求權，以債務不存在為其成立要件之一，主張此項請求權成立之原告，應就債務
    不存在之事實負舉證之責任。」 (最高法院二十八年上字第一七三九號判例意旨
    參照) 。本件上訴人既主張對被上訴人有非債清償之不當得利返還請求權，揆諸
    首揭說明，本件自應由上訴人就其所清償之債務不存在之事實負有舉證責任。
(二)經查被上訴人主張其出資二百三十萬元，技廣公司係於八十六年四月二十三日設
    立登記，而在八十六年五月十三日前，公司各項支出，包括公司登記等，多由被
    上訴人以現金支出，共八十三萬元，另被上訴人先後於八十六年五月十三日以陳
    猛名義匯入技廣公司存戶二十萬元，八十六年六月十九日匯入四十七萬元，八十
    六年十一月十九日匯入五十萬元，八十七年三月二十三日匯入三十萬元，共匯入
    一百四十七萬元，核計被上訴人共出資二百三十萬元等情，業據提出存摺影本及
    計算表影本為證 (見本院卷第四六頁至第五一頁) ，自堪信為真。次查被上訴人
    主張：其出資為技廣公司股東以配偶余采美名義登記為股東，股東名簿登記七萬
    股，惟因技廣公司原股東為家族公司，股東名簿登記股份與實際出資不符之事實
    ，為被上訴人所不否認，嗣後上訴人同意給付被上訴人二百三十萬元退股，而被
    上訴人退出公司之七萬股，以買賣為原因分別將其中六萬股登記予出資較多之余
    采味，一萬股登記予吳美華，但因股款余采味、吳美華二人早經繳交公司，吳美
    華於八十七年五月四日即以其夫王嘉雍名義匯款至技廣公司帳戶，故被上訴人並
    未收取余采味、吳美華股款等情，亦經證人余采味、吳美華於本院證述無訛 (見
    本院卷第七○頁至第七二頁、第一五九頁、第一六○頁) ，並有收據及存摺影本
    可稽(見本院卷第一六三頁、第二二五頁)。足證余采味、吳美華早已將股款繳交
    技廣公司，技廣公司未按出資金額發給股票，於被上訴人退股後，上訴人始將被
    上訴人所退股份，分配並過戶登記予余采味七萬股、吳美華一萬股，被上訴人確
    未自余采味、吳美華處取得退股股款。被上訴人收受上開共計二百三十萬元款項
    為退股之股款，並非無法律上之原因。
(三)被上訴人受領該投資款，既非無法律上之原因受有利益，致他人受損害而有不當
    得利情形，即被上訴人並無不當利得情形，則被上訴人就上訴人是否明知無清償
    義務而為任意清償乙節，與本件判決結果無涉，自毋庸再予論述。
七、綜上所述，上訴人未能證明其係被詐欺或脅迫而簽發系爭支票，被上訴人受領系
    爭票款亦無不當得利情事，從而上訴人依據民法第一百七十九條及第一百九十七
    條第二項規定請求被上訴人給付上訴人二百三十萬元及自九十年一月五日起至清
    償日止按年息百分之五計算之利息，為無理由，應予駁回。其假執行之聲請亦失
    所附麗，應併予駁回。原審為上訴人敗訴之判決及駁回上訴人之請求，理由雖有
    不同，但結論尚無二致，仍應予以維持。上訴論旨指摘原判決不當，求予廢棄改
    判，為無理由，應予駁回。
八、本案事證已臻明確，兩造其餘攻擊防禦方法及舉證，核與判決無影響，爰不另一
    一論述，併此敘明。
丙、據上論結，本件上訴為無理由，依民事訴訟法第四百四十九條第一項、第七十八
    條，判決如主文。
中　　　華　　　民　　　國　　九十三　　年　　　七　　　月　　 十四 　　日
                                民事第十六庭
                                    審判長法  官  許  正  順
                                          法  官  陳  邦  豪
                                          法  官  魏  麗  娟
右正本係照原本作成。
如不服本判決，應於收受送達後二十日內向本院提出上訴書狀，其未表明上訴理由者
，應於提出上訴後二十日內向本院補提理由書狀（均須按他造當事人之人數附繕本）
上訴時應提出委任律師或具有律師資格之人之委任狀；委任有律師資格者，另應附具
律師資格證書及釋明委任人與受任人有民事訴訟法第四百六十六條之一第一項但書或
第二項（詳附註）所定關係之釋明文書影本。
中　　　華　　　民　　　國　　九十三　　年　　　七　　　月　　　十九　　日
　　　　　　　　　　　　　　　　　　　　　書記官  曾  瓊  安
附註：
民事訴訟法第四百六十六條之一（第一項、第二項）：
對於第二審判決上訴，上訴人應委任律師為訴訟代理人。但上訴人或其他法定代理人
具有律師資格者，不在此限。
上訴人之配偶、三親等內之血親、二親等內之姻親，或上訴人為法人、中央或地方機
關時，其所屬專任人員具有律師資格並經法院認為適當者，亦得為第三審訴訟代理人
。
